臺北高等行政法院判決
　　　　　　　　　　　　　93年度簡字第01040號
原　　　告　甲○○
被　　　告　臺北市政府環境保護局
代　表　人　陳永仁（局長）
上列當事人間因空氣污染防制法事件，原告不服臺北市政府中華
民國93年6月16日府訴字第09309363400號訴願決定，提起行政訴
訟。本院判決如下：
　　主  文
原告之訴駁回。
訴訟費用由原告負擔。
　　事  實
緣本案係被告臺北市政府環境保護局執行「92年度柴油車動力計
排煙檢測及油品檢測計畫」，於民國（下同）92年12月17日10時
57分許，派員前往臺北市○○區○○路141巷23號建明汽車客運
股份有限公司內湖廠，進行油槽及車輛油箱中之油品抽測作業，
採集該公司所有由原告甲○○所駕駛之879-FA號營業大客車使用
油品（樣品編號：D00-00000），前揭油品樣品經檢驗結果，硫
含量達0.046%，超過法定管制標準（0.035%），被告乃以93年1
月15日C00000000號交通工具違反空氣污染防制法案件通知書予
以告發，並以93年2月3日大字第A00000000號執行違反空氣污染
防制法案件處分書，處以原告新臺幣（下同）5萬元罰鍰。原告
不服，提起訴願，旋遭駁回，遂向本院提起行政訴訟，茲摘敘兩
造訴辯意旨如左：
壹、原告起訴主張略謂：
一、聲明：訴願決定及原處分均撤銷。
二、理由：
(一)、原告係受僱建明汽車客運股份有限公司，所駕駛之大客車
    879-FA號也屬該公司所有，該公司為配合政府法令響應環保
    ，所使用之燃油乃是中國石油股份有限公司（下稱中油公司
    ）所生產之高級柴油；當時一併抽檢還包括該公司加油機，
    而加油機抽檢結果為合格，為何同樣燃油結果竟有不同數據
    ？不同檢測數據，處罰金額卻一樣？原告實難心服。
(二)、原告92年12月17日向中油公司購進柴油其檢驗報告含硫值
    0.024%。中油公司之油品經國家檢驗（CNS）合格才准出售
    ，原告只相信中油公司所提供之含硫檢驗報告。原告從未添
    加任何化學物質，為何當日受檢車輛之含硫量立即高達
    0.046%，原告之儲油槽經臺北市政府建設局准予設置，本件
    如有含硫量過高，亦應由中油公司負責，而非責付原告承擔
    違規之責任。
(三)、被告委託私人機構「瑩諮科技股份有限公司」高雄檢驗室之
    油品檢驗，其檢驗儀器是否符合度量衡檢驗局之規定？其檢
    驗流程是否符合國家CNS標準之規定？取樣人員是否經國家
    考試及格取得證照之技師？油品取樣所用之工具重覆使用未
    曾更新，取樣過程是否符合國家規定作業流程，確保未受污
    染？油品運送過程保存方式是否符合國家規定之作業流程？
(四)、原告與一般市井小民消費者無異，無法源要求原告購買檢測
    儀器或聘顧專業技師針對油品作不定時檢測與維護油品隨時
    保持在合格狀態，消費者完全相信中油公司油品經國家檢驗
    合格，更相信國家之檢驗絕對可靠可信。惟對於私人檢驗機
    構其檢驗準確度之公信力存有相當大質疑。政府主管機關不
    能就以一個私人機構所檢驗得到之數值，當作絕無瑕疵之依
    據作出處分。被告對於油品含硫量未盡行政輔導、協助、勸
    告、建議，未召開公聽會、說明會，並未函知原告油品含硫
    量之規定，率而處罰原告，有違行政程序法第165條及第7條
    比例原則之規定。犯罪事實應依證據認定之，無證據不得推
    定其犯罪事實。又行政官署對於人民有所處罰，必須確實證
    明其違法之事實。倘不能確實證明違法事實之存在，其處罰
    即不能認為合法。被告遽予核認原告涉嫌違反空氣污染防制
    法，自嫌速斷，認事用法，顯有違誤。
貳、被告答辯主張略謂：
一、聲明：
(一)、駁回原告之訴。
(二)、訴訟費用由原告負擔。
二、理由：
(一)、卷查被告為執行「92年度柴油車動力計排煙檢測及油品檢測
    計畫」，於事實欄所述時、地採集屬建明汽車客運股份有限
    公司所有，由原告駕駛之車號：879-FA營業大客車油品（樣
    品編號：D00-00000），採樣記錄表已現場交請原告簽收確
    認，上揭油品樣品經送交合格專業檢驗機構，檢驗結果硫含
    量達0.046wt%，超過管制標準（0.035wt%），被告乃依法掣
    單舉發，郵寄送達原告，並無違誤。
(二)、次查有關原告主張係受僱建明汽車客運股份有限公司，且系
    爭車輛也屬前揭公司所有，公司加油機抽檢結果合格，為何
    一樣油有不同結果乙節，查原告雖檢附中油公司基隆儲運處
    石門供油服務中心送貨單證明建明汽車客運股份有限公司油
    槽之油品來源合法，且該油品樣品經被告抽測送驗結果，硫
    含量未超過管制標準，惟原告仍無法據此證明系爭車輛所使
    用之油品，其來源均加注自建明汽車客運股份有限公司油槽
    之加油機，而逕以推斷二者係屬完全相同之油品，更遑論其
    檢測數據及結果應為相同；另被告執行油品抽測之樣品，均
    送交瑩諮科技股份有限公司檢驗，該公司係經行政院環境保
    護署核發許可從事柴油油品硫含量測定之機構，其檢測方法
    係依據行政院環境保護署公告之標準方法（NIEA A443.71B
    ）辦理，且檢驗室之檢測過程均符合品保、品管之規定，應
    無檢驗誤差之疑慮，是原告尚難以此為由而主張免責。
(三)、末查有關原告主張不同檢測數據，處罰金額卻相同乙節，查
    按車輛使用柴油之硫含量超過管制標準係違反空氣污染防制
    法第36條第1項規定，依同法第64條及交通工具違反空氣污
    染防制法裁罰準則第2條規定，依車種類型及硫含量之不同
    ，處2萬元至7萬5千元之罰鍰，經查系爭車輛屬大型車且檢
    驗結果硫含量超過管制標準（0.035wt%）而未超過0.1wt%
    ，被告依前揭裁罰準則規定，處原告5萬元罰鍰，實無違誤
    ，原告執此為辯，顯對法令有所誤解。本件原告使用硫含量
    超過標準之油品，違規事實明確，從而，被告依首揭法令規
    定，處原告5萬元罰鍰，並無不合，原處分請予維持。綜上
    論述，本案原告所辯為無理由。
    理  由
一、按「製造、進口、販賣或使用供交通工具用之燃料，應符合
    中央主管機關所定燃料種類之成分標準及性能標準。但專供
    出口者，不在此限。」、「違反第36條第1項、第2項或依第
    3項所定管理辦法者，處使用人新臺幣5千元以上10萬元以下
    罰鍰；．．．。」空氣污染防制法第36條第1項、第64條定
    有明文。次按「車用汽柴油成分及性能管制標準」第4條規
    定：「柴油成分標準，如下表：硫含量：0.035wt%，max；
    ．．．。」又92年1月8日行政院環境保護署環署空字第
    0920000437號令修正發布之「交通工具違反空氣污染防制法
    裁罰準則」第2條第2項：「違反本法第36條規定，使用柴油
    不符合成分標準者，依下列規定處罰使用人：二、硫含量超
    過管制標準而未超過0.1wt%者，其為小型車每次處新臺幣2
    萬元，其為大型車每次處新臺幣5萬元。」卷查本件被告於
    前開事實欄所敘時、地，抽取原告甲○○駕駛之879-FA號營
    業大客車油品（樣品編號：D00-00000），交由瑩諮科技股
    份有限公司高雄檢驗室進行檢驗分析，檢驗結果：含硫量達
    0.046%，超過前揭管制標準，案由被告據以裁處5萬元罰鍰
    ，有現場採樣記錄表、油品檢驗報告及處分書等影本附原處
    分卷可稽，該採樣紀錄表並已由原告簽認系爭交通工具之加
    油者為駕駛人無訛在案，揆諸首揭法條及公告規定，並無不
    合。
二、至原告主張其所駕駛之879-FA號營業大客車所使用之油品購
    自中油公司，中油公司之油品均合乎規定、被告之檢驗流程
    顯有瑕疵。且當時一併抽檢還包括原告公司加油機，其抽檢
    結果為合格，為何同樣燃油結果竟有不同數據，原告對於私
    人檢驗機構檢驗準確度之公信力存有相當大質疑云云；惟查
    ，依據空氣污染防制法第36條第3項訂定之「車用汽柴油成
    分及性能管制標準」第4條規定，關於柴油之成分若含硫量
    超過0.035%，為易致空氣污染物質不得使用，為首揭法條明
    定禁止之行為，若有違反，即屬可罰。本件原告駕駛之
    879-FA號營業大客車所使用之柴油，經被告採樣，送交瑩諮
    公司高雄檢驗室檢驗結果含硫量為0.046%，超過管制限值。
    而本件受委託執行檢驗之瑩諮公司高雄檢驗室係行政院環境
    保護署許可之檢驗測定機構（許可證字號：環署環檢字第
    012號），並許可從事「石油產品含硫量檢測」項目，依行
    政院環境保護署公告之標準檢測方法─能量分散式X射線熒
    光光譜分析法（NIEA A443.71B）執行檢測，其所得檢驗結
    果自足為處分之依據，原告未經申請許可即使用易致空氣污
    染之物質，違規事實洵屬明確，被告據以裁處5萬元罰鍰，
    核屬有據。
三、另原告訴稱當時一併抽檢還包括公司加油機，而加油機抽檢
    結果為合格，為何同樣燃油結果竟有不同數據乙節；卷查，
    原告雖檢附中油公司基隆儲運處石門供油服務中心送貨單證
    明原告公司油槽油品之來源合法，且經抽測結果硫含量亦未
    超過管制標準，惟並不足以證明稽查採樣當時，系爭車輛油
    箱內無中油公司以外第三者所供應之油品，亦不足以證明系
    爭車輛所使用之油品與原告公司油槽之加油機係屬完全相同
    之油品。至原告主張不同檢測數據，處罰金額卻一樣云云；
    按車輛使用柴油之硫含量超過管制標準係違反空氣污染防制
    法第36條第1項規定，依同法第64條及交通工具違反空氣污
    染防制法裁罰準則第2條規定，依車種類型及硫含量之不同
    ，處2萬元至7萬5千元之罰鍰，經查系爭車輛屬大型車且檢
    驗結果硫含量超過管制標準（0.035%）而未超過0.1wt%，是
    被告依前揭裁罰準則規定，處原告新臺幣5萬元罰鍰，尚無
    違誤，原告執此主張，顯有誤解。
四、至原告主張其係受僱建明汽車客運股份有限公司，且系爭車
    輛屬該公司所有，所使用之燃油為中國石油股份有限公司之
    高級柴油，及原告既信賴中國石油股份有限公司之油品品質
    ，足證原告即得免罰云云。惟查原告雖主張系爭車輛所使用
    之燃油為中國石油股份有限公司之高級柴油，惟其並未舉出
    具體事證以實其說，所辯尚難據為有利之認定。另按空氣污
    染防制法第36條第1項所規定：「使用供交通工具用之燃料
    ，應符合中央主管機關所定燃料種類之成分標準及性能標準
    」法條所稱使用人係指以交通工具使用燃料之人，與交通工
    具之所有者無涉。是本案經依卷附現場採樣記錄表影本所載
    ，系爭交通工具之加油者為駕駛人，並經原告於駕駛人欄簽
    名在案，則原告尚難以前開理由而邀免責。
五、從而，被告依首揭規定，處原告5萬元罰鍰，並無不合。訴
    願決定遞予駁回，亦無違誤，均應予維持。本件原告之訴為
    無理由，爰不經言詞辯論予以駁回。
據上論結，本件原告之訴為無理由，爰依行政訴訟法第233條第1
項、第98條第3項前段判決如主文。
中　　華　　民　　國　　94　　年　 　2　　月　 25  　 日
 　　　　　　　　　　　　   第 五 庭   法　官 劉介中
上為正本係照原本作成。
本件以訴訟事件所涉及之法律見解具有原則性者為限，始得於本
判決送達後20日內向本院提出上訴狀並表明上訴理由，如已於本
判決宣示後送達前提起上訴者，應於判決送達後20日內補具上訴
理由（均按他造人數附繕本），且經最高行政法院許可後方得上
訴。
中　　華　　民　　國　　94　　年　 　2　　月　 25  　 日
                                        書記官 黃明和
